【裁判字號】    97,裁,1323
【裁判日期】    970215
【裁判案由】    撫卹
【裁判全文】
最  高  行  政  法  院  裁  定
                                     97年度裁字第01323號
上  訴  人  甲○○
            乙○○
            丙○○
兼 上一 人  丁○○
法定代理人
共      同  蔡世祺律師
訴訟代理人
被 上訴 人  銓敘部
代  表  人  戊○○
上列當事人間撫卹事件，上訴人對於中華民國96年9月13日臺北
高等行政法院96年度訴字第250號判決，提起上訴，本院裁定如
下：
    主  文
上訴駁回。
上訴審訴訟費用由上訴人負擔。
    理  由
一、按對於高等行政法院判決之上訴，非以其違背法令為理由，
    不得為之，行政訴訟法第242條定有明文。依同法第243條第
    1項規定，判決不適用法規或適用不當者，為違背法令；而
    判決有同條第2項所列各款情形之一者，為當然違背法令。
    又提起上訴，應以上訴狀表明上訴理由，並應添具關於上訴
    理由之必要證據，復為同法第244條第1項第4款及第2項所明
    定。準此，當事人對於高等行政法院判決提起上訴，如以高
    等行政法院判決有行政訴訟法第243條第1項規定之不適用法
    規或適用不當為理由時，其上訴狀或理由書應有具體之指摘
    ，並揭示該法規之條項或其內容；若係成文法以外之法則，
    應揭示該法則之旨趣；倘為司法院解釋或本院之判例，則應
    揭示該判解之字號或其內容；如以高等行政法院判決有行政
    訴訟法第243條第2項所列各款情形為理由時，其上訴狀或理
    由書應揭示合於該條項各款之事實。上訴狀或理由書如未依
    此項方法表明，或其所表明者與上開法條規定不合時，即難
    認為已對高等行政法院判決之違背法令有具體之指摘，其上
    訴自難認為合法。
二、本件上訴人對於臺北高等行政法院民國（下同）96年度訴字
    第250號判決（下稱原判決）上訴，雖以：公務人員撫卹法
    第5條第1項規定所謂「辦公場所」之界定及界線，應以實際
    上是否有執行公務為斷。公務人員撫卹法施行細則第5條第4
    項規定，完全未慮及於辦公時間外，仍努力從事公務有關之
    活動，進而引發意外或猝發疾病死亡之情形（如本件李添煜
    係於休假仍執行公務期間發病，下班後死亡），該法規命令
    內容已逾越公務人員撫卹法第5條之立法目的，乃原判決對
    於該項法規命令違背母法規定，怠於行使法規審查權及解釋
    法規錯誤，致為不利於上訴人之認定，該判決違背法令。又
    原判決替代醫學專家或醫事鑑定委員會認定李添煜病發前一
    日之頭痛、頭暈等病灶，無法藉由鑑定得知其是否因公繁忙
    生理疲勞而致死亡之結果，其論斷顯有違背經驗法則之違法
    。且李添煜之死亡，並不能排除其發病前一日之因公執行職
    務，為其死亡之因果關係之一，則何以不該當因公撫卹之條
    件？原審未於判決理由中說明，即有判決不備理由之違法。
    另原判決排除醫療機構之鑑定，將李添煜之積勞成疾認係其
    死亡之唯一原因，而對於李添煜在死亡前，已因執行職務，
    引發死亡徵兆，致加速其死亡，乃為上開因果關係之原因之
    一，均置而不問，則其不適用公務人員撫卹法第5條第1項第
    4款規定，命被上訴人核定因公撫卹金，自有判決不適用法
    規之違法云云為由。惟核其上訴狀所載內容，或係重述其在
    原審業經主張而為原判決摒棄不採之陳詞，或係就原審取捨
    證據、認定事實之職權行使事項，任加指摘違誤，或係執其
    個人主觀歧異之法律見解，就原審所為論斷或駁斥其主張之
    理由，泛言原判決不備理由及不適用法規、法則或適用不當
    ，而未具體表明原判決究竟有如何合於不適用法規或適用不
    當、或有行政訴訟法第243條第2項所列各款之情形，尚難認
    為已對原判決之如何違背法令有具體之指摘。依首揭規定及
    說明，應認其上訴為不合法，應予駁回。
三、依行政訴訟法第249條第1項前段、第104條、民事訴訟法第
    95條、第78條、第85條第1項前段，裁定如主文。
中    華    民    國    97    年    2     月    15    日
                    最高行政法院第五庭
                        審判長法官  劉  鑫  楨
                              法官  侯  東  昇
                              法官  林  樹  埔
                              法官  劉  介  中
                              法官  吳  慧  娟
以  上  正  本  證  明  與  原  本  無  異
中    華    民    國    97    年    2     月    15    日
                              書記官  張  雅  琴


司法院資訊處製作；財團法人民間司法改革基金會備份。
